【裁判字號】    89,訴,1167
【裁判日期】    890726
【裁判案由】    違反電信法
【裁判全文】
臺灣臺中地方法院刑事判決                        八十九年度訴字第一一六七號
    公  訴  人  臺灣臺中地方法院檢察署檢察官
    被      告  乙○○
右列被告因違反電信法等案件，經檢察官提起公訴（八十九年度偵字第五七五七號）
，本院判決如左：
    主  文
乙○○連續意圖為自己不法之利益，以無線方式，盜用他人電信設備通信，處有期徒
刑參月，緩刑貳年。行動電話壹具沒收。
    事  實
一、乙○○於民國八十八年七月間某日，在台中市火車站附近，明知自稱「陳先生」
    姓名年籍均不詳之成年男子在雜誌廣告上所兜售之門號0000000000號
    行動電話ＳＩＭ卡係來源不明之贓物（按該門號ＳＩＭ卡係某不詳姓名年籍之人
    ，持甲○○遺失之國民身分證，冒用甲○○名義，向不知情之中華電信股份有限
    公司申請租用，致中華電信股份有限公司承辦人員陷於錯誤，據以出租該門號供
    其使用），竟以新台幣（下同）五千元顯不相當之價格購買之，供己使用，嗣為
    免支付中華電信股份有限公司之行動電話費，復基於意圖為自己不法利益之概括
    犯意，將該門號ＳＩＭ卡置入其本人所有行動電話（未據扣案）內放置ＳＩＭ卡
    之位置，使其所有之行動電話可以無線方式，利用0000000000之波段
    線路，接中華電信股份有限公司之電信設備通信，自八十八年七月間至九月間
    ，連續在台中市等地，撥打電話號碼「（０四）0000000」號等電話（其
    通話日期、秒數及通話費詳如附表所示），與其胞姊陳金鐶等人通信聯繫，致使
    中華電信股份有限公司行動電話通信系統陷於錯誤，予以接收而提供服務，使乙
    ○○獲得免費使用行動電話通信之財產上不法利益，達六萬二千二百零四元，足
    以生損害於中華電信股份有限公司及甲○○。迨甲○○收到電信費通知，查覺上
    揭行動電話號碼似遭人用通信，乃向中華電信股份有限公司申訴，經內政部警
    政署電信警察隊調取通聯紀錄而循線查獲上情。
二、案經交通部電信總局報請臺灣臺中地方法院檢察署檢察官偵查起訴。
    理  由
一、訊據被告乙○○固不諱言於右揭時、地，以五千元代價向自稱「陳先生」之成年
    男子購買門號0000000000號行動電話ＳＩＭ卡，即可免再繳通信費，
    並將該門號ＳＩＭ卡置入其本人所有行動電話內，撥打如附表所示之電話通信使
    用之事實，惟矢口否認有何故買贓物及違反電信法犯行，辯稱：該門號ＳＩＭ卡
    係伊從雜誌上廣告發現而購買，伊不知該門號ＳＩＭ卡係他人冒用甲○○名義申
    請，亦不知是贓物云云。然查：0000000000號行動電話門號，係他人
    未經甲○○同意，持甲○○遺失之國民身分證向中華電信股份有限公司申請租用
    等情，業據被害人甲○○於警偵訊指述綦詳，並經證人黃椏芸證述屬實，復有中
    華電信股份有限公司行動電話業務租用申請書影本一紙在卷可稽，是該門號ＳＩ
    Ｍ卡，係不詳姓名年籍之他人，向中華電信股份有限公司施用詐術所得之贓物無
    訛；又使用行動電話應向中華電信股份有限公司申請，支付相關費用取得號碼後
    始得使用，且應依使用之次數、時間按約繳交通話費用，此乃通常之經驗法則。
    被告以五千元顯不相當之低價在非販賣通信器材之地點，向自稱「陳先生」不詳
    姓名年籍之人購買門號ＳＩＭ卡，並得任意撥打，無限制之使用，而不需再繳交
    任何費用，其有知贓故買之認識甚明，所辯不知贓云云，誠係畏罪卸責之詞，委
    無可採。又被告將該門號ＳＩＭ卡置入其本人所有行動電話內通話使用，並於如
    附表所示之日期，供自己或不知情朋友撥打如附表所示之電話號碼、使用秒數及
    通話費，與其胞姊陳金鐶等人通信聯繫，有0000000000號行動電話八
    十八年七、八、九月份通聯紀錄六十三頁附卷可稽，從而本件事證明確，被告犯
    行堪以認定。
二、按門號0000000000號行動電話ＳＩＭ卡，係某不詳姓名年籍之人，冒
    用甲○○名義，向中華電信股份有限公司，施用詐術，申請租用所得之財產，係
    屬刑法第三百四十九條所稱之「贓物」，又電信法第五十六條第一項業於八十八
    年十一月三日修正公布，新法規定之刑度為五年以下有期徒刑，得併科新台幣一
    百五十萬元以下罰金，比較新舊法適用結果，舊法之刑度較輕，有利於行為人，
    是被告所為應適用修正前電信法第五十六條第一項之規定。按修正前電信法第五
    十六條第一項之罪，以意圖為自己或第三人不法之利益，使用有線、無線或其他
    電磁方式，盜接或盜用他人電信設備通信者為要件，該罪之處罰詐得免繳電信通
    信費用不法利益之規定，乃係刑法詐欺得利罪之特別法，依特別法優於普通法之
    原則，自毋庸再論以刑法詐欺得利罪（參見最高法院八十八年一月十九日八十八
    年度第一次刑事庭會議紀錄決議）。是核被告所為，係犯刑法第三百四十九條第
    二項故買贓物罪及修正前電信法第五十六條第一項之盜用他人電信設備通信罪。
    被告所犯上開二罪，有方法結果之牽連關係，為牽連犯，應從一重之修正前電信
    法第五十六條第一項之罪處斷。又被告所為前開多次盜撥上開行動電話，其犯罪
    時間緊接，所犯構成要件相同，顯係基於概括犯意而反覆為之，為連續犯，應依
    刑法第五十六條規定論以一罪，並加重其刑。爰審酌被告僅因一時貪念，竟圖使
    用電話通訊無需付費之私利之犯罪動機、目的、盜撥次數甚鉅、所用手段平和及
    所生危害，且業已繳清所使用之電信費，此有收據四紙在卷可憑等一切情狀，量
    處如主文所示之刑，以資懲儆。另被告未曾受有期徒刑以上之宣告，有卷附之臺
    灣臺中地方法院檢察署刑案查註紀錄表及臺灣高等法院被告全國前案紀錄表各一
    份在卷可參，茲考量被告犯後坦承犯行尚能悔悟，堪信經此教訓，當知所警惕，
    信無再犯之虞，故認其所受宣告之刑以暫不執行為適當，併宣告緩刑二年，用啟
    自新。另被告所持以置入門號0000000000號行動電話ＳＩＭ卡之行動
    電話一具，屬供前揭犯罪使用之電信器材，依電信法第六十條規定，不問屬於被
    告與否，應予宣告沒收，故雖未扣案，惟因不能證明已滅失，是仍應依上開規定
    宣告沒收之。至被告所購得之上開門號0000000000號行動電話ＳＩＭ
    卡一張，已為被告丟棄，業經被告供明在卷，應認該ＳＩＭ卡已滅失，爰不予宣
    告沒收。
三、公訴意旨另以：被告乙○○明知上開門號0000000000號行動電話ＳＩ
    Ｍ卡一張係他人冒用甲○○名義向中華電信股份有限公司申請，竟仍予以購買持
    以使用。另涉有刑法第二百十六條行使同法第二百二十條第二項、第二百十條之
    偽造準私文書罪嫌。按刑法偽造文書罪，係指無制作權人冒用他人名義而制作之
    文書而言，而行動電話機具之電子序號及內碼等，固係合於永續狀態中表示一定
    用意證明之刑法文書概念，屬刑法第二百二十條第二項、第二百十條之準私文書
    ，惟被告所行使者，係某不詳姓名年籍之人，冒用甲○○名義，向中華電信股份
    有限公司申請租用所得之行動電話ＳＩＭ卡，並非盜拷燒錄他人申請使用之號碼
    ，故非屬偽造，被告持以行使自不成立刑法第二百十六條行使同法第二百二十條
    第二項、第二百十條之偽造準私文書罪，此部份原應為被告無罪之諭知，然公訴
    人以此部份與前開盜用電信設備通信罪屬想像競合犯之裁判上一罪關係，爰不另
    為無罪之諭知。
據上論斷，應依刑事訴訟法第二百九十九條第一項前段，修正前電信法第五十六條第
一項、第六十條，刑法第十一條前段、第二條第一項但書、第三百四十九條第二項、
第五十五條、第五十六條、第七十四條第一款、罰金罰鍰提高標準條例第一條前段，
判決如主文。
本案經檢察官林忠義到庭執行職務。
中      華      民      國      八十九      年    七    月    二十六    日
                                    臺灣臺中地方法院刑事第一庭
                                        法  官  楊國精
右正本證明與原本無異。
如不服本判決，應於送達後十日內向本院提出上訴狀 （須附繕本） ，上訴於台灣高
法院台中分院。
                                        書記官
中      華      民      國      八十九      年    七    月    二十六    日
附錄：本案論罪科刑法條全文
刑法第三百四十九條第二項︰搬運寄藏故買贓物或為牙保者，處五年以下有期徒
刑、拘役或科或併科一千元以下罰金。
修正前電信法第五十六條第一項：意圖為自己或第三人不法之利益，以有線、無線或
其他電磁方式，盜接或盜用他人電信設備通信者，處五年以下有期徒刑、拘役或科或
併科新台幣十五萬元以下罰金。


司法院資訊處製作；財團法人民間司法改革基金會備份。
